臺灣高雄地方法院行政訴訟判決
110年度交字第417號
原      告  李妙珍  
被      告  高雄市政府交通局

代  表  人  張淑娟  
上列當事人間交通裁決事件，原告不服被告民國110年8月19日高
市交裁字第32-BID179319號裁決，提起行政訴訟，本院判決如下
：
    主　文
原處分撤銷。
訴訟費用新臺幣參佰元由被告負擔。被告應給付原告新臺幣參佰
元。
    事實及理由
一、程序事項：按行政訴訟法第237條之7規定，交通裁決事件之
    裁判，得不經言詞辯論為之。本件屬交通裁決事件，依兩造
    所述各節及卷內資料其事證已臻明確，本院認無經言詞辯論
    之必要，爰不經言詞辯論而為判決。
二、事實概要：原告於民國110年4月8日7時57分許駕駛車牌號碼
    000-0000號自用小客車（下稱系爭車輛），行經高雄市苓雅
    區中正、高速西路口，因高雄市○○○○○○○○○○○○○○○○○○○○○○○○
    ○○○○○○○○○○道○○○○○○○○號誌指示」之違規行為，經舉發機關
    員警填掣高市警交相字第BID179319號舉發違反道路交通管
    理事件通知單（下稱舉發通知單）逕行舉發。嗣原告於應到
    案日期前之110年6月3日向被告陳述不服，經被告函詢舉發
    機關後，認原告確有上揭違規行為，乃依道路交通管理處罰
    條例（下稱處罰條例）第48條第1項第2款、第63條第1項第1
    款規定，於110年8月19日開立高市交裁字第32-BID179319號
    裁決書（下稱原處分），裁處原告「罰鍰新臺幣（下同）60
    0元，並記違規點數1點」。原告不服，提起本件行政訴訟。
三、原告主張：原告工作地點位於武慶二路，原告自左營駕車行
    經國道1號，於中正交流道下，再直行武營路至輜汽路右轉
    後再左轉武慶二路，原告沒有於該路口轉彎或變換車道之需
    要及事實。原告事後回想，的確有一日行經該路口時，目睹
    左前方有車禍，可能在行經路口時，因預想左方車道的車輛
    為了閃過事故車輛一定會向右偏，且右方車道之車輛因前方
    沒有阻礙，已快速清空，故原告行駛車輛有略微向右，但因
    要注意前方及左右車況，並不知此時右側車輪已碰觸到白線
    邊緣。若能調閱舉發員警所持之相機當日上午7至8時之所有
    原始照片檔案，定能得知該路段當時確有令直行車輛無法持
    續行駛於道路中線之原因等語。並聲明：原處分撤銷。
四、被告則以：按「禁止變換車道線，用以禁止行車變換車道。
    設於交通特別繁雜而同向具有多車道之橋樑、隧道、彎道、
    坡道、接近交岔路口或其他認為有必要之路段，並得於禁止
    變換車道處之起點路面，標繪黃色禁止變換車道標字。」、
    「本標線分雙邊禁止變換車道線及單邊禁止變換車道線兩種
    。雙邊禁止變換車道線，為雙白實線，其線型尺寸與分向限
    制線同。」經查員警職務報告略以：「該車車牌正下方地面
    上畫設有雙白實線，可見該車違規事實明確。」復經檢視採
    證相片可見原告車輛BEP-1161號車於中正、高速公路西側之
    路口，車身跨越雙白實線，違規屬實。依照片觀之並無閃過
    回堵車流之情事，且原告車輛後方一白色自小客車於車道內
    並無跨越雙白實線。再者，倘所有汽、機車駕駛人見道路交
    通主管機關所設置之標線、標誌或號誌，全憑個人主觀之認
    知或過往行經該處之認知而可恣意違反，則如何建立道路上
    所劃設標誌、標線或號誌之規制效力，交通安全之秩序亦將
    無從建立，其他用路人之生命、財產安全，亦將失去保障等
    語，資為抗辯。並聲明：原告之訴駁回。
五、本院之判斷：
  ㈠按「汽車駕駛人轉彎或變換車道時，有下列情形之一者，處
    600元以上1,800元以下罰鍰：……2.不依標誌、標線、號誌指
    示」，處罰條例第48條第1項第2款定有明文，故可得知該條
    款之處罰要件係以汽車駕駛人轉彎或變換車道時，不依標誌
    、標線、號誌指示之違規行為為依據。原告主張其於該路口
    並無轉彎或變換車道之需要及事實等語，而觀諸本件採證照
    片僅足證明系爭車輛有跨越雙白實線之事實，然未攝得系爭
    車輛當時確有轉彎或變換車道之行為；雖員警職務報告記載
    ：「……經重新檢視智慧型交通執法系統內所上傳之違規影像
    ，該車車牌正下方地面上畫設有雙白實線顯示該車正跨越兩
    車道行駛之狀態，此乃該車變換車道過程的瞬間」等語(本
    院卷第49頁)，然此僅屬員警基於其個人想法而自行臆測系
    爭車輛處於變換車道之瞬間，別無其他影像或照片足以佐證
    ，自難徒以該採證照片遽為不利於原告之認定。
　㈡綜上，本件尚乏原告駕駛系爭車輛於轉彎或變換車道時，違
    規跨越雙白實線車道之積極證明，被告未予詳查，遽依舉發
    通知單所載違規事實，而以處罰條例第48條第1項第2款、第
    63條第1項第1款規定，對原告裁處罰鍰600元，並記違規點
    數1點，其認事用法尚有違誤，原處分自非合法，原告訴請
    撤銷原處分，為有理由，應予准許。至於原告駕駛系爭車輛
    跨越雙白實線之行為是否該當處罰條例第45條第1項第12款
    「汽車駕駛人爭道行駛而任意駛出邊線，或任意跨越兩條車
    道行駛」或該當其他法規各條款之處罰要件，則應由被告另
    行查明並為適法之處分。
六、本件事證已臻明確，兩造其餘攻擊、防禦方法及舉證，經本
    院審酌後，認對於判決結果不生影響，爰不一一論述，併此
    敘明。
七、本件第一審裁判費為300 元，應由被告負擔，爰確定第一審
    訴訟費用額如主文第2 項所示。
據上論結，本件原告之訴為有理由，依行政訴訟法第 237 條之7
、第237 條之8 第1 項、第237 條之9 第1 項、第236 條、第98
條第1 項前段，判決如主文。
中　　華　　民　　國　　111 　年　　5 　　月　　31　　日
　　　　　　　　　行政訴訟庭　法　官　謝琬萍
以上正本係照原本作成。
如不服本判決，應於判決送達後20日內，向本院提出上訴狀並表
明上訴理由（原判決所違背之法令及其具體內容或依訴訟資料可
認為原判決有違背法令之具體事實），其未載明上訴理由者，應
於提出上訴後 20 日內向本院補提理由書（上訴狀及上訴理由書
均須按他造人數附繕本，如未按期補提上訴理由書，則逕予駁回
上訴），並應繳納上訴裁判費新臺幣 750 元。
中　　華　　民　　國　　111 　年　　6 　　月　　1 　　日
                               書記官  林麗文